【裁判字號】    89,判,3390
【裁判日期】    891130
【裁判案由】    綜合所得稅
【裁判全文】
最  高  行  政  法  院  判  決                  八十九年度判字第三三九○號
    原      告  甲○○
    被      告  財政部臺灣省北區國稅局
    代  表  人  林吉昌
右當事人間因綜合所得稅事件，原告不服行政院中華民國八十八年九月八日台八八訴
字第三三九八一號再訴願決定，提起行政訴訟。本院判決如左︰
    主  文
原告之訴駁回。
訴訟費用由原告負擔。
    事  實
緣原告之配偶乙○○辦理民國八十一年度綜合所得稅結算申報，被告認其漏報取自國
防部中山科學研究院（以下簡稱中科院）之薪資所得計新台幣（下同）四一四、七二
○元，乃核定補徵稅額五二、四八二元，原告不服，申請復查結果，未獲變更，遂循
序提起行政訴訟。茲摘兩造訴辯意旨於次：
原告起訴意旨略謂︰按本件再訴願決定所持之理由違背法令，而財政部六十八年十一
月三十日台財稅第三八五○一號函釋，亦不具效力，爰分別說明如下：一、不合法理
違背法令部分：(一)、行政院決定書內容未對原告『再訴願申請書』內申訴事項分別作
合理之駁回說明，另以與『再訴願申請書』內容不相干之事項作『答非所問』強為決
定課稅之決定，實屬荒唐，除「行政院決定書」影本上註明其違法、偽證，非訴願內
容處，不得不再作『行政訴訟』之申請，對再訴願內容作更深入之闡述。(二)、有關所
得稅法第四條第八款及第十四條第三類第二項法令，已在行政院所作行政院決定書「
理由」第一、二項中引述，不再贅述。(三)、『行政院決定書』所執主要理由違背法令
分述如下：１、原告領受．．．品位加給．．．悉依該院所訂「科技人員品位加給支
給標準表」每月按級定額領取科技人員品位加給，此一段說明理由，非所得稅法令規
定說明，僅係財政部曲解法令之六十八年十一月三十日台財稅第三八五○一號函釋，
迄無合理解釋或說明此部分函釋，查所得稅法中全無規定，限定「補助費」發給方式
，請裁定財政部，應對該函釋作合法合理之補充解釋或重新發佈合法合理解釋。２、
行政院決定書第三項中段所述，中科院聘僱人員之約定事項亦載明薪給除實物代金及
眷補費外，包括全部給與．．．，查所得稅法第十四條第一項第三類薪資所得：凡公
、教、軍．．．、警、公私事業職工薪資及提供勞務者之所得：第二項「前項薪資包
括：薪金、俸給、工資、津貼．．．各種補助費及按月或按年分期給付之退休金或養
老金，『但為雇主之目的，執行職務而支領之差旅費、日支費及加班費不超過規定標
準者，及依第四條規定免稅之項目，不在此限。』行政院豈可不遵守上述『』號內稅
法所述【不在此限】之範圍規定，強為徵稅作為。３、行政院決定書第三頁中段所述
「．．．並為中科院八十一年十一月三日八十一訓誠字第一六八七三號函所明示，系
爭品位加給自始即屬薪資所得，自應依法合併申報繳稅」查『中科院八十一年十一月
三日八十一訓誠字第一六八七三號函內全無，【系爭品位加給自始即屬薪資所得】之
詞』。純屬行政院捏造，請明察勿作認同，同陷偽證罪，請鈞院詳查附件，財政部訴
願決定書（案號：第七Ａ一一五○號）第三項前半頁中段所引述中科院該函（訓誠字
第一六八七三號函）內容，「本院於年度開始即訂有各項研究計畫，並按照研究計畫
逐月實施，各項研究計畫除一般經費外，為獎勵科技人員竭盡心智參與研發工作，另
編列研發人員研究補助費及技術津貼，為便利作業，研發人員研究補助費係採按月發
放方式，再經由成本歸戶手續，回歸計畫預算內（研究補助費採個案給付，必將增加
人力及作業之負擔，不符經濟效益）」，全未認定「系爭品位加給自始即屬薪資所得
」，原告豈能接受此項冤屈。(四)、財政部曲解法令於六十八年十一月三十日頒發不當
之台財稅第三八五○一號函釋，未作合理之駁回說明已如上述一：１、之說明．查法
令未規定按月給付之補助費為「勞務所得」而財政部據以核屬者為中科院給付之『品
位加給』之所得，「屬經常性補助費給與，且依職級按月定額支給，為提供勞務所取
得之報酬，依首揭行為時所得稅法第四條第八款但書及第十四條第一項第三類之規定
，核非免稅之研究補助費所得，乃屬應課稅之薪資所得．．．其中『屬經常性補助費
給與，且依職級按月定額支給，為提供勞務所取得之報酬』此與所得稅法第十四條免
稅精神相違背，因在執行職務而支領．．．及依第四條規定免稅之項目，不在此限，
為主要免納稅原則，財政部反以執行職務而支領（不論有無為領取而在執行職務時間
外增加工時）即核屬是勞務所得，查原告為執行職務比照公務員（文官）職務，每日
工作八小時，未因領取『品位加給』增加工時，豈是『勞務所得』顯然是違法核定，
除非政府在綜合所得稅中先公告『勞務所得』之定義，又因為中科院非軍職聘僱人員
之薪資係比照文官核外，另加「品位加給」，即取得「品位加給」並未增力工時，
是行政院核准，在工作中獎勵研究學術報導，竭盡智慧、研發創新、冒險犯難之給與
，是無形的智慧努力，並未要求在職務上增加工時，亦研發創新、冒險犯難之給與，
是無形的智慧努力，並未要求在職務上增加工時，亦未律定研發成果，謹定出計畫目
標，任由研究人員發揮智慧與執忱僅早完成任務，非比以工時換取之勞務所得，原告
在再訴願申請書中，理由一。２、內已檢附國防部人力司對本院函示（影本），行政
院認為本院發給之「品位加給」其性質屬勤務加給，並非「公務人員俸給法」第五條
所規定之俸給項目，故不應以一般薪給視之，而遭行政院駁回之行政院決定書，確對
該院自行認定之非薪資說置之不理，也不糾正財政部之錯誤核定，「科技品位加給」
為薪給，完全忽視所得稅法第十四條第一項第三類說明三之末句「及依第四條規定免
稅之項目，不在此限」之精神。(五)、被告既然將中科院按月發給之「品位加給」需納
稅依據由按月定額領取，轉移為「勞務所得」，應依法頒發合理解釋令，說明受領人
領取「品位加給」未曾增加工時純屬獎勵研究之「品位加給」核屬「勞務所得」之理
。(六)、財政部曲解法令於六十八年十一月三十日頒發不當之台財稅第三八五○一號函
釋尚有一點令人不解之處，相同之雇主及相同之從業員，做同樣之研究工作，竟可因
研究補助費，發給方式不同，而有屬勞務所得與非勞務所得之區別，不知是玩法，是
刁難企業，還是教唆規避納稅。(七)、綜上所述，財政部曲解法令徵稅，行政院不顧核
定中科院獎勵科技研究發給「品位加給」之事實。及自行認定「品位加給」其性質屬
勤務加給，並非「公務人員俸給法」第五條所規定之俸給項目，故不應以一般薪給視
之事實，仍曲意袒護財政部不合理之徵稅，又憲法第一百七十一條法律與憲法牴觸者
無效，中央法規標準法第十一條法律不得牴觸憲法，命令不得牴觸憲法或法律，下級
機關訂定之命令不得牴觸上級機關之命令的規定，而且行政院在七十五年核定本院發
放「品位加給」時，並未律定為薪資，需依法申報綜合所得稅，依後令蓋前令原則，
足證財稅機關引用其六十八年台財稅第三八五○一號函釋，及所得稅法第四條第八款
中但書規定及稅捐稽徵法第二十一條第一款之述卻追課中科院非軍職員工，受領自
行政院、國防部及中科院代表國家所核予之科技品位加給，免稅部分之所得，作不能
免稅之解釋令，已違反行政院之核定，有其不能適用之爭議。(八)、中科院非軍職員工
，薪資及專業加給完全比照公務員分十二等級核，但是「品位加給」係按相關「學
歷」及相關「工作年資」報經中科院人評會核定，分為九等四級比，各等級均有學
歷之限制，完全獨立於公務員薪給職級制度之外，而在財政部訴願決定書第三頁有「
科技品位加給」之所得，屬經常性補助費給與，且依職級按月定額支給，即認定為提
供勞務所取得之報酬一說，查中科院「品位加給」之品位等級與公務員之職級不相干
已如前述，況且僅僅發給真正從事研究者，即使已領有「品位加給」者，因調職行政
工作；或病假超過一個月；或赴國外實習；或回學校進修、讀碩士、博士即停發至返
院工作為止，在國內實習則減半發給，豈是隨既定級職按月發給之補助費（加給），
又查綜合所得稅法內未規定研究補助費發放方式，況且長期之研究工作例如癌症治療
已研究數十年至今尚無具體成果，請教要如何發研究補助費才能符合所得稅法上免稅
要項，如果主事者，真遵照財政部之該釋函，不定期不定額發給『品位加給』，將依
何標準執行，更重要的是，能讓受領人，不為爭取所得多少，而互相排擠，扯後腿，
仍能保持團隊合作，不分化，難矣，也就是財政部之函釋，根本不可行，也就是財政
部不顧所得稅法中獎勵研究精神，胡言函釋，濫徵稅收，如今理虧詞拙竟以「為提供
勞務所取得之報酬來搪塞，不合理之處已如前述。(九)、原告以為所得稅法第四條第八
款末尾句「但受領之獎學金或補助費，如係為授與人提供勞務所取得之報酬，不適用
之。」其宗旨是在防止研究團隊中非實質從事研究工作，僅作食宿交通經費管理等勞
務工作者，不合獎勵精神，不得免稅，茲以下例比較引證原告之見解，查人民向國科
會申請到研究補助費，即可憑國科會核可之研究報告領取研究補助費，難道該申請人
在完成研究報告過程中，查資料、做實驗、寫報告不是也要付出勞力嗎？事實上可以
免納綜合所得稅，據此原告以為財政部，改核定中科院「科技品位加給」屬勞務所得
是難以解釋的。二、財政部之六十八年十一月三十日台財稅第三八五○一號函釋不具
效力部分分別說明如下：(一)、該一影響人民權利義務之函釋，自六十八年十一月三十
日發出，屆八十三年一月二十二日才以北區國稅大溪審第00000000號函函中
科院改變已往已核可免稅之行政處分。在此十五年其間即未執行徵稅，亦未向立法院
報備，亦未作綜合所得稅法之修訂在所得稅法第十四條第一項第三類「前項薪資薪包
括：薪金、俸給、工資、津貼．．．各種補助費及按月或按年分期給付之退休金或養
老金，後增列『研究補助費』四字不就簡單明確了嗎？」，為何不作，顯然有違背原
立法獎勵精神的困難。(二)、該釋函迄未列入財政部稅制委員會出版之各年度所得稅法
令彙編內，財政部（８６、０７、１１）第八六一○七○○六九號函各函示皆再三對
全國人民揭示：「本部及各權責機關在民國某年某月某日前發佈所得稅釋示函令（稅
捐稽徵釋示函令），凡未編入該各年度版之所得稅法令彙編（稅捐稽徵法令彙編）中
，自民國七十九年十一月五日、八十三年十月一日、八十六年八月一日、八十七年十
一月一日起，非經本部重行核定，一律不再援引適用」。經原告詳查各該年版之所得
稅法令彙編（稅捐稽徵法令彙編）中，皆未列入財政部六十八台財稅三八五○一函，
行政院八十四年台八十四財三七○○七號函，依上開各函示之意旨，應為無效之函示
，必經各權責機關重新核定後，始重新生效。(三)、桃園縣稅捐稽徵處大溪分處於八十
年四月八日回覆檢舉納稅義務人，亦認為研究加給係政府為獎勵科技人員科技研究工
作之補助費（對人民公開承認），中科院非軍職人員主觀上並無違章漏稅之故意。為
此訴請撤銷原處分及一再訴願決定等語。
被告答辯意旨略謂：一、按「左列各種所得，免納所得稅：一、．．．八、中華民國
政府或外國政府，國際機構，教育、文化、科學研究機關、團體、或其他公私組織，
為獎勵進修、研究或參加科學或職業訓練而給與之獎學金及研究、考察補助費等。但
受領之獎學金或補助費，如係為授與人提供勞務所取得之報酬，不適用之。」「一凡
依職級按月定額發給者，應屬各該研究人員之薪資所得，應於給付時應依法辦理扣繳
，所得人並應於年度結算申報合併申報課稅。二如係按研究計畫個案給付、並非通案
按職級按月給付者，則為研究補助費，依法可免稅所得稅。三如屬第一種情形，中科
院以往未依法扣繳，所得人以往年度亦未申報納稅者，應即請中科院轉知各所得人自
行向稽徵機關補報並補繳應納稅款，可免予處罰，自六十九年一月起，中科院應於給
付時依法扣繳，所得人應於每年終後合併申報綜合所得稅。四本案經報奉行政院六十
八年十一月八日台六十八財第一一二○四號函准予備查在案。「中科院給付非軍職人
員「科技品位加給」暨「技術津貼」之所得稅徵免原則，仍請依本部六十八年十一月
三十日台財稅第三八五○一號函辦理。」分別為所得稅法第四條第八款所規定及財政
部六十八年十一月三十日台財稅第三八五○一號函、八十四年八月十四日台財稅第八
四一六四一四一八號函釋在案。次按「中科院給付非軍職人員之科技品位加給暨技術
津貼，免扣繳所得稅一案，與現行法令規定不合，奉示：本案應依法課徵所得稅：至
追課以往年度所得部分，請洽商財政部妥為處理．．．。」復為行政院秘書長八十四
年十月十七日台八十四財三七○○七號函釋在案。二、經查中科院之預自雖分別依計
畫編列人事費支應其員之各項給與，但實際上領受「科技品位加給」或「技術津貼」
之非軍職人員，無論配屬之單位或參與不同計畫，悉依該院所訂「科技人員品位加給
標準表」、「技術員薪給標準表」之等級，每月按級定額領取「科技品位加給」或「
技術津貼」。該院與其聘僱人員之約定事項亦載明所指薪給，除實物代金及眷補費外
，包括全部給與，是以該院非軍職人員所領受之「科技品位加給」或「技術津貼」，
核屬其因提供勞務所取得之報酬，另被告於八十二年間曾派員前往該院現場膫解結果
，該院支付非軍職人員之「科技品位加給」及「技術津貼」係採按月給付方式，是依
前揭法條及函釋規定，原核定以系爭薪資所得（研究補助費或品位加給）四一四、七
二０元，併課當年度綜合所得額，核定應補稅額五二、四八二元，要無不合，請予維
持。三、至原告主張於申報所得稅時，即依當年度扣繳憑單誠實申報，原處分機關怠
於事實之認定，而在認定標準未明確前，追溯補徵系爭所得之綜合所得稅，實有悖依
法課稅原則乙節；按財政部六十八年十一月三十日台財稅第三八五○一號函釋，中科
院發給研究人員之研究加給依職級按月定額發給者，應屬各該研究人員之薪資所得，
應於給付時應依法辦理扣繳，所得人並應於年度結算申報時合併申報課稅，並自六十
九年一月起適用。是「品位加給」屬薪資所得應合併申報課稅已臻明確，原告主張顯
係對法令之誤解。四、另主張稅捐稽徵人員逐年審閱中科院相關之會計資料，對系爭
金額未予扣繳，均未予置喙，顯證同意中科院對該所得性質認定為研究補助費，屬免
稅範圍乙節，查就中科院系爭「品位加給」或「技術津貼」是否依法扣繳、申報情事
，於被告成立前即八十年元月間經桃園縣稅捐稽徵處大溪分處去函中科院請依法辦理
，被告成立後亦先後多次函請中科院提示資料供核，此有被告大溪稽徵所八十三年一
月二十二日北區國稅大溪審第00000000號等函件可稽，是原告主張委無足採
。且按現行所得稅法對此相關之規定條文，係於民國五十二年創訂迄今，對系爭「品
位加給」及「技術津貼」應依法課徵所得稅之規定並未修正，被告依所得稅法規定補
徵八十一年度綜合所得稅，依法並無不合，請予維持。綜上論述：原處分及訴願、再
訴願決定並無違誤，請駁回原告之訴等語。
    理  由
按中華民國政府或外國政府，國際機構、教育、文化、科學研究機構、團體，或其他
公私組織，為勵進修、研究或參加科學或職業訓練而給與之學金及研究、考察補
助費等所得，免納所得稅。但受領之學金或補助費，如係為授與人提供勞務所取得
之報酬，不適用之，為行為時所得稅法第四條第八款所規定。又凡公、教、軍、警、
公私事業職工薪資及提供勞務者之所得，為薪資所得，該項所得之計算，以在職務上
或工作上取得之各種薪資收入為所得額；前項薪資包括薪金、俸給、工資、津貼、歲
費、金、紅利、各種補助費及按月或按年分期給付之退休金或養老金。但為雇主之
目的，執行職務而支領之差旅費、日支費及加班費不超過規定標準者，及依同法第四
條規定免稅之項目，不在此限，復為同法第十四條第一項第三類所明定。本件原告配
偶乙○○辦理八十一年度綜合所得稅結算申報，被告初查以其漏報取自中科院之薪資
所得四一四、七二○元，乃核定應補徵稅額五二、四八二元。原告不服，申請復查，
被告則以原告配偶乙○○為中科院非軍職員工，八十一年度領取自中科院薪資中之四
一四、七二○元屬品位加給，為原告所不爭，而中科院之預算雖分別依計畫編列人事
費支應其員工之各項給與，然領受科技品位加給或技術津貼之非軍職人員，無論配屬
之單位或參與不同計畫，悉依該院所訂「科技人員品位加給支給標準表」、「技術員
薪給標準表」之等級，每月按級定額領取科技品位加給或技術津貼。中科院聘僱人員
之約定事項亦載明薪給除實物代金及眷補費外，包括全部給與，並經被告所屬大溪稽
徵所赴中科院查閱資料瞭解無誤，且中科院八十一年十一月三日八十一訓誠字第一六
八七三號函所明示，系爭品位加給自始即屬薪資所得，應依法合併申報繳稅，原核定
並無不合，乃未准變更。為此原告循序提起本件行政訴訟，並主張：系爭品位加給所
得係研究補助費，既不是所得稅法第十四條第一項第三類之薪資所得，且依行為時所
得稅法第四條第八款之規定，亦應屬「．．．為勵研究而給與之研究補助費所得」
而且不符合同條款但書所指「受領之補助費，如係為授與人提供勞務所取得之報酬」
之要件，故屬免稅所得，不得納入所得稅之稅基內云云。然查行為時所得稅法第四條
第八款之規範目的，乃有所得即應課徵所得稅，而法律將特定之所得排除在所得稅之
稅基範圍外，予以免課所得稅，必有其規範上之目的。所得稅法第四條第八款之立法
目的，顯然是為了提昇國人之人力素質，培養國家未來之競爭力，以減免稅捐之方式
來獎勵進行研究或訓練計劃之人，使能安心專注於研究訓練工作中。而減免之對象則
限於因進修、研究或訓練而領取的學金或研究、考察補助費。其減免之重點，就如
同教育投資一般，不在具體經濟利益的短期回收，主要在強調國家人力素質的長遠提
昇，所以同條款但書才會規定「為給與人提供勞務而取得之報酬，即使用學金或補
助費之名目，仍將之排除在免稅所得範圍外」，因此在判斷某一所得是否符合所得稅
法第四條第八款所指之免稅所得時，須注意以下幾項標準：１、給與人提供學金或
研究、考察補助費之目的是一種求「獎勵」，而不在工作之報償。２、所得人所從事
之工作項目必須是「進修」、「研究」或「科學或職業訓練」，內容必須具有前瞻性
，在補目前知識、經驗或能力之不足，與行政機關或業務單位目前立即須提供之常態
性業務應該有所區別。３、工作項目不強調（但不是一定不可以有）特定任務之完成
，而重視工作者的實際參與以及從中所獲致之智能提昇（例如工作項目是研究時，不
一定絕對要獲致經濟上的成果，但必須提出研究報告，交待所完成之研究進度，並說
明已克服的項目、仍待解決的問題甚至是新發現的盲點。如工作項目是職業訓練時，
則重視工作技能的獲致）４、實務上最重要者，則在於學金或研究、考察補助費之
給付必須與具體而特定「進修」、「研究」或「科學或職業訓練」工作項目有直接而
個別的連結；並且學金或研究、考察補助費數額之多寡必須完全是以工作項目與工
作者之特殊資歷而作個別化的考慮。這點之所以重要，其理由在於，如果機關以所謂
的「研究補助費」名目發給員工現金，但卻是按職級等標準，全面性的發放，受領之
員工又沒有因此進行任何可以與其手邊常態性工作分離、另具有前瞻性的研究工作，
自不可以因為開給之名目為「研究補助費」，就將之解為所得稅法第四條第八款之「
研究補助費」而予免稅。法律條文之意義本來就應依法學方法論，取向於「規範目的
」來進行解釋，豈可以為一己之利益，採用文義學的方式，「望文生義」而為解釋。
本件原告配偶乙○○自中科院所領取之八十一年度品位加給四一四、七二○元，中科
院之預算雖分別依計畫編列人事費支應其員工之各項給與，但實際上領受「品位加給
」或「技術津貼」之非軍職人員，無論配屬之單位參與不同計畫，均依該院所訂「科
技人員品位加給支給標準表」、「技術員薪給標準表」之等級，每月按級定額領取科
技品位加給或技術津貼。且該院與其聘僱人員之約定事項亦載明所指薪給，除實物代
金及眷補費外，包括全部給與。既無特定之工作項目可與該筆品位加給結合，其數額
又非依原告配偶與工作項目間之關連性而個別決定，依前所述，根本不符合所得稅法
第四條第八款之免稅規定，顯屬因提供勞務所取得之報酬，應依法課徵所得稅。況且
被告還曾於八十二年間派員前往該中科院瞭解結果，中科院支付非軍職人員之科技品
位加給及技術津貼確係按月給付方式，復經中科院八十一年十一月三日（八一）訓誠
字第一六八七三號函致被告，說明該院各類薪資扣繳所得稅狀況：「以該院於年度開
始即訂有各項研究計畫，並按照研究計畫逐月實施。各項研究計畫除一般經費外，為
獎勵科技人員竭盡心智參與研發工作，另編列研發人員研究補助費及技術津貼。為便
利作業，研發人員研究補助費係採按月發放方式，再經由成本歸戶手續，回歸計畫預
算內（研究補助費採個案給付，必將增加人力及作業之負擔，不符經濟效益）」等語
。更可見該等加給乃是經常性研究補助費之給與，且又是依職級按月定額全面性之支
給，而非個別人員之品位加給單獨與特定研究計劃來連結，研究計劃本身是否能與原
告配偶日常之常態性研究業務區隔，更有疑義，是其給與在性質上更可確定為，為提
供勞務所取得之報酬，則依行為時所得稅法第十四條第一項第三類之規定，核屬應課
稅之所得。被告核課時亦既未逾稅捐稽徵法第二十一條所定核課期間，被告依上開所
得稅法規定、予以補徵稅款，核與租稅法定之原則無違。至於原告所舉之各項抗辯於
法均非可採，其謂：「再訴願決定未對其主張詳予辯駁」云云，然而原告之主張必須
在法律上對本案之勝敗有意義者，方有指駁之必要，若所持之法律上或事實上理由，
從外觀上，一望即知與本案之法律爭點無關者，行政機關於訴願或再訴願決定中未予
論究，並不構成瑕疵而影響決定之效力。又其謂：「所得稅法中並未規定補助費之方
發給方式」云云，然而本案之重點則在於系爭品位加給能否算是所得稅法第四條第八
款所指之「研究補助費」免稅所得，而不在於其發放方式，此外本件品位加給不屬於
所得稅法第四條第八款所指之「研究補助費」免稅所得，也不是以發放方式的單一標
準來決定，而是考量到其研究之工作項目不夠具體特定，無法與中科院日常常態性的
研究工作區別，而且工作項目與員工間之個別關連性無法建立，發給之數額及對象：
又是以一個抽象的行政則則為標準，為全面（指人員）而差別（指金額）性的給予，
根本有違所得稅法第四條第八款之立法原則。原告復謂：「品位加給非屬薪資所得」
云云，實則品位加給當然屬「薪資所得」，只不過對該等「薪資所得」是否符合所得
稅法第四條第八款之「免稅所得」發生爭議而已，原告此部分爭執，只有浮面層次之
意義，與本案之實質爭點無涉。原告謂：「其配偶領不領品位加級，還是每天工作八
小時，未因領取品位加給而增加工時，所以品位加級不是勞務所得」云云，按依原告
此等主張，更可見品位加給不是所得稅法第四條第八款所指之「研究補助費」，而純
粹是經常性工作報酬之提昇，因為既不從事具體之研究計劃，又不增加工時，則該等
給與唯一之解釋，就是提高工作報酬，原告之主張，核不足採信。至於國防部人力司
函示品位加給屬勤務加給一節，與稅捐法上勞務所得之認定分屬二事，不能混為一談
，則原告謂「屬勤務所得即非勞務所得」云云，亦非可採。另被告謂：「品位加給是
對竭盡智慧、研發創新的無形智慧努力所為之給與，所以不須增加工時」云云，這種
觀點如果能成立，不知品位加給還有什麼免稅的正當性可言（激發工作熱誠與人力素
質之提昇根本就是二回事）﹖原告謂：「品位加給之標準獨立於公務員薪給職制之外
，分為九等四級比敘，各等級均有學歷限制」云云，但問題不在品位加給獨立於公務
員薪給職制之外，而在於其是以抽象之行政規則為基準，所為全面（指人員）而差別
（指金額）性的給予，根本喪失了所得稅第四條第八款所指「研究補助費」之性質。
原告將所得稅第四條第八款但書規定解為：「防止研究團隊中非實質從事研究者冒領
研究費」一節，並不符合法學方法論的嚴謹要求，純粹由個人私利之立場出發，其解
釋結論本院無法採納。又解釋性的行政規則是用來詮釋法律之規定，法律規定之正確
解釋及適用是法院之職權，行政機關的解釋性行政規則僅為法院進行法律解釋時的參
考資料之一，而不受其法律意見之拘束，而該行政規則有無列入法令彙編內，對本院
而言均無不同，更不能謂行政規則未列入法令彙編，行政機關即不能適用，故原告謂
本案相關之命令未列入法令彙編，不得援用云云，當屬誤會。是以原告所述各節，均
無足取，本件原處分揆諸首揭規定，洵無違誤，一再訴願決定遞予維持，俱無不合，
原告起訴意旨非有理由，應予駁回。
據上論結，本件原告之訴為無理由，爰依行政訴訟法施行法第二條、行政訴訟法第九
十八條第三項前段，判決如主文。
中    華    民    國     八十九      年     十一     月      三十       日
                    最 高 行 政 法 院  第 二 庭
                                審 判 長 法  官      陳  石  獅
                                         法  官      徐  樹  海
                                         法  官      彭  鳳  至
                                         法  官      高  啟  燦
                                         法  官      黃  合  文
右  正  本  證  明  與  原  本  無  異
                                         法院書記官  陳  佩  玲
中    華    民    國     八十九      年     十二     月       四        日


司法院資訊處製作；財團法人民間司法改革基金會備份。
